【裁判字號】    99,訴,852
【裁判日期】    990608
【裁判案由】    清償借款
【裁判全文】
臺灣臺北地方法院民事判決               99年度訴字第852號
原      告  中國信託商業銀行股份有限公司
法定代理人  丙○○○○
訴訟代理人  甲○○
被      告  太崇投資股份有限公司
法定代理人  己○○
訴訟代理人  楊舜麟律師
            丁○○
被      告  乙○○
訴訟代理人  戊○○
上列當事人間請求清償借款事件，本院於民國99年5月25日言詞
辯論終結，判決如下：
    主  文
被告應連帶給付原告新臺幣壹佰壹拾伍萬貳仟壹佰陸拾柒元，及
如附表(二)所示之利息與違約金。
訴訟費用新臺幣壹萬貳仟肆佰捌拾肆元由被告連帶負擔。
    事實及理由
一、原萬通商業銀行股份有限公司（下稱萬通銀行）於民國92年
    10月28日經財政部核准正式與中國信託商業銀行股份有限公
    司（下稱中國信託銀行）合併，萬通銀行為消滅銀行，中國
    信託銀行為存續銀行，合併後名稱為中國信託銀行即原告，
    原萬通銀行之權利由合併後之原告依公司法第75條規定概括
    承受。又被告乙○○未於最後言詞辯論期日到場，核無民事
    訴訟法第386條各款所列情形，爰依原告之聲請，由其一造
    辯論而為判決。再原告原起訴請求被告連帶給付新臺幣（下
    同）1,152,167元，及如附表(一)所示之利息與違約金，嗣因
    被告為利息罹於時效之抗辯，原告就利息部分，改為如附表
    (二)所示，復核與民事訴訟法第255條第1項第3款減縮應受判
    決事項聲明之規定相符，應予准許。
二、原告主張：被告太崇投資股份有限公司（下稱太崇公司）於
    民國94年4月27日邀同被告乙○○為連帶保證人，向萬通商
    銀借款300萬元，借款期間自90年4月27日起至91年4月27日
    止，利息以年息8.54%計算，於每月27日繳付1次，並同意其
    利率於萬通商銀調整新臺幣放款基本利率時，自當日起，按
    調整後之新臺幣放款基本利率加年息0.06%調整計付。如未
    按約定還本繳息時，除按上開利率計付遲延利息外。如未按
    約定還本繳息時，除按上開利率計付遲延利息外，逾期6個
    月以內者，按上開利率10%，逾期超過6個月部分，按上開利
    率20%加計違約金。如任何一宗債務不依約清償本金或付息
    時，即喪失期限利益。嗣被告太崇公司未能如期還款，萬通
    銀行同意展期至91年7月27日為止，利息以年息8.41%計算，
    ，並同意其利率於萬通銀行調整新臺幣放款基本利率時，自
    當日起，按調整後之新臺幣放款基本利率加年息0.06%調整
    計付。惟被告太崇公司仍未依約償還，雖經萬通銀行同意再
    展期至91年10月27日為止，利息以年息6%計算，並同意其利
    率於萬通銀行調整新臺幣放款基本利率時，自當日起，按調
    整後之新臺幣放款基本利率減年息2.27%調整計付。惟被告
    太崇公司仍未依約償還，萬通銀行又同意再展期至92年10月
    27日為止。然被告太崇公司仍未依約繳款，應一次清償欠款
    1,152,167元，及如附表(二)所示之利息與違約金。被告張啟
    明既為連帶保證人，自應負連帶清償之責。為此，依授信約
    定書、授信保證書、借款展期約定書及借據起訴，並聲明：
    如主文第1項所示。
三、被告辯以下列情詞，並聲明：原告之訴駁回。
  (一)太崇公司：公司之前經營階層並未將系爭借款之相關會計帳
    冊資料及帳戶存摺移交予伊現行經營團隊，伊無從知悉系爭
    借款是否已經交付，系爭借款契約是否已有效成立，仍待原
    告舉證等語。
  (二)乙○○：伊雖擔任系爭借款之連帶保證人，惟原告請求之違
    約金過高，且系爭借款係為太崇公司營運之需而借用，自應
    先於向太崇公司求償無效果後始得向伊求償等語。
四、按原告於起訴原因已有相當之證明，而被告於抗辯事實並無
    確實證明方法，僅以空言爭執者，當然認定其抗辯事實之非
    真正，而應為被告不利益之裁判（最高法院18年上字第1679
    號判例意旨參照）。原告主張其已依約交付300萬元借款等
    語，業據其提出放款貸放登錄單代支出傳票為證（見本院卷
    第52頁），且為被告乙○○所不爭執，其前開主張，自非全
    然無據。雖被告太崇公司否認收到系爭借款云云，並辯以前
    揭情詞，惟依前開判例意旨，被告就其所辯，即有舉證之責
    。然被告僅空言陳稱原告之施工品質尚未達系爭工程所要求
    ，卻未為任何舉證，其前開抗辯，自屬無據而難以採取。
五、次按借用人應於約定期限內，返還與借用物種類、品質、數
    量相同之物；又給付有確定期限者，債務人自期限屆滿時起
    ，負遲延責任；遲延之債務，以支付金錢為標的者，債權人
    得請求依法定利率計算之遲延利息。但約定利率較高者，仍
    從其約定利率、再連帶保證者，乃保證人與主債務人連帶負
    債務履行責任之保證，具有連帶債務之性質。又保證債務，
    除契約另有訂定外，包含主債務之利息、違約金、損害賠償
    及其他從屬於主債務之負擔；數人保證同一債務者，除契約
    另有訂定外，應連帶負保證責任；另連帶債務之債權人，得
    對債務人中之一人或數人，同時或先後請求全部或一部之給
    付。民法第478條前段、第229條第1項、第233條第1項、第
    740條及第273條第1項分別定有明文。被告乙○○雖為應先
    向太崇公司求償之抗辯，惟被告乙○○為系爭借款之連帶保
    證人，有授信保證書足稽（見本院卷第12頁），且為被告乙
    ○○所是認（見本院卷第39頁反面），依前開規定，就系爭
    借款自負有連帶償還之責，被告乙○○此項抗辯，於法未合
    ，礙難准許。
六、再按當事人約定之違約金過高者，法院得依民法第252條規
    定，酌減至相當之數額，然是否相當，應依一般客觀事實，
    社會經濟狀況及債務人若能如期履行債務，債權人可得享受
    之一切利益為酌定之標準。被告乙○○雖又辯稱違約金過高
    云云，惟被告不否認系爭借款原訂之借款利率為年息8.54%
    （見本院卷第16頁），則原告原得獲取按年息8.54%計算之
    利息或遲延利息。如今，原告請求按年息6%計算之利息，及
    依此利率10%、20%計算之違約金，以無擔保放款之利率而言
    ，堪稱合理，對被告而言，既未逾借貸初期之利率，亦難認
    過苛，自無予以酌減之必要。被告乙○○此項抗辯，亦有未
    洽，仍難准許。
七、從而，原告依授信約定書、授信保證書、借款展期約定書及
    借據起訴，請求被告給付1,152,167元，及如附表(二)所示之
    利息與違約金，為有理由，應予准許。
八、本件事證已臻明確，兩造其餘攻擊與防禦方法均與判決結果
    不生影響，不再一一論述，附此敘明。
九、訴訟費用之負擔：民事訴訟法第85條第2項（第一審裁判費1
    2,484元）。
中    華    民    國    99    年    6     月    8     日
                  民事第六庭    法  官  許純芳
以上正本係照原本作成
如對本判決上訴，須於判決送達後20日內向本院提出上訴狀
中    華    民    國    99    年    6     月    8     日
                                書記官  陳怡君
附表(一)：
┌──────┬────────────┬───────────┐
│計 息 本 金 │利息                    │違約金                │
│（新臺幣）  ├──────┬─────┼───────────┤
│            │計息期間    │利率(年息)│期間及利率（年息）    │
├──────┼──────┼─────┼───────────┤
│1,152,167元 │自92.10.28起│6%        │自92.11.29起至清償日止│
│            │至清償日止  │          │，逾期6個月以內者，按 │
│            │            │          │左開利率之10%，逾期超 │
│            │            │          │過6個月部分，按左開利 │
│            │            │          │率之20%計算。         │
└──────┴──────┴─────┴───────────┘
附表(二)：
┌──────┬────────────┬───────────┐
│計 息 本 金 │利息                    │違約金                │
│（新臺幣）  ├──────┬─────┼───────────┤
│            │計息期間    │利率(年息)│期間及利率（年息）    │
├──────┼──────┼─────┼───────────┤
│1,152,167元 │自93.12.16起│6%        │自92.11.29起至清償日止│
│            │至清償日止  │          │，逾期6個月以內者，按 │
│            │            │          │左開利率之10%，逾期超 │
│            │            │          │過6個月部分，按左開利 │
│            │            │          │率之20%計算。         │
└──────┴──────┴─────┴───────────┘

司法院資訊處製作；財團法人民間司法改革基金會備份。
